【裁判字號】    97,易,3381
【裁判日期】    971020
【裁判案由】    詐欺
【裁判全文】
臺灣臺中地方法院刑事判決              97年度易字第3381號
公  訴  人  臺灣臺中地方法院檢察署檢察官
被      告  甲○○
上列被告因詐欺案件，經檢察官提起公訴（97年度偵字第8051號
），本院判決如下：
    主  文
甲○○幫助共同意圖為自己不法之所有，以詐術使人將本人之物
交付，處有期徒刑伍月，如易科罰金，以新臺幣壹仟元折算壹日
。
    事  實
一、甲○○明知任何人均得在金融機構申請開立存款帳戶，並可
    預見將存摺、金融卡及密碼等資料提供他人，有幫助他人犯
    罪之虞，竟不違背其本意，基於幫助他人詐欺之犯意，於民
    國95年10月26日至96年11月19日間某日，在不詳處所，將其
    合作金庫商業銀行美村分行（下稱合庫銀行美村分行）帳號
    0000000000000 號帳戶存摺、提款卡及密碼，交付姓名、年
    籍不詳之成年人。嗣該不詳成年人所屬詐欺集團取得上開帳
    戶資料，意圖為自己不法之所有，基於詐欺取財之犯意聯絡
    ，於97年1 月7 日18時許，推由某不詳成年人2 名，分別假
    冒藥妝公司人員及郵局專員，致電丙○○，佯稱：先前上網
    購物因作業疏失，尚有12期分期帳款要繳，如欲解除分期繳
    款，須依指示前往郵局操作提款機云云，致丙○○陷於錯誤
    ，於同日18時30分許，在臺北市科技捷運站旁郵局提款機，
    將新臺幣（下同）29,988元轉入甲○○上開帳戶；丙○○發
    現存款減少，上開不詳成年人承前犯意，接續以操作錯誤導
    致資料外洩為由，要求丙○○再依指示操作提款機，致丙○
    ○陷於錯誤，復於同月8 日8 時33分39秒許，在臺北市之郵
    局提款機，將29,983元轉入甲○○上開帳戶，共計59,971元
    ，旋遭人提領一空。嗣丙○○發覺被騙，報警處理，始悉上
    情。
二、案經臺中市警察局第三分局報告臺灣臺中地方法院檢察署檢
    察官偵查起訴。
    理  由
壹、程序方面：
    按被告以外之人於審判外之言詞或書面陳述，除法律有規定
    者外，不得作為證據。被告以外之人於審判外之陳述，雖不
    符刑事訴訟法第159 條之1 至4 之規定，而經當事人於審判
    程序同意作為證據，法院審酌該言詞陳述或書面陳述作成時
    之情況，認為適當者，亦得為證據。刑事訴訟法第159 條第
    1 項、第159 條之5 第1 項分別定有明文。被害人丙○○之
    警詢筆錄，為被告以外之人在審判外之陳述，原不得作為證
    據，但經被告同意作為證據，本院審酌該言詞陳述作成之情
    況，認為適當，得為證據，合先敘明。
貳、實體方面：
一、訊據被告坦承被害人丙○○於上揭時、地，共將59,971元轉
    入上開帳戶等情不諱，惟矢口否認有何幫助詐欺取財犯行。
    辯稱：帳戶係之前工作薪資入帳用，96年11月間把存摺及提
    款卡帶出去補摺，想看裡面是否有錢，結果沒錢便放在機車
    置物箱，直至銀行通知帳戶被凍結後，始發現存摺及提款卡
    遺失云云（詳本院卷16頁）。然查：
  (一)被害人丙○○於97年1 月7 日至8 日遭詐騙集團詐騙，共將
    59,971元轉入被告所有上開帳戶等情，業據被害人丙○○於
    警詢指訴甚詳，並有郵政自動櫃員機交易明細表、合庫美村
    分行帳戶開戶資料及分戶交易明細表各1 份在卷可稽，此部
    分事實，堪以認定。
  (二)被告先於警詢辯稱：存摺及提款卡於96年11月間遺失云云（
    詳警卷5 頁）；復於檢察官訊問時辯稱：不知道存摺及提款
    卡在哪裡不見云云（詳偵卷(一)7 頁）；再於本院辯稱：96年
    11月間將存摺及提款卡帶去補摺後放在機車置物箱，直到銀
    行通知帳戶被凍結才發現不見云云（詳本院卷16頁）。如此
    觀之，被告對其上開帳戶存摺及提款卡如何遺失一節，前後
    所辯不一，實難輕信其上開物品係遺失。又被告於本院辯稱
    ：95年10月11日最後一筆薪資入帳後，就未再使用該帳戶，
    …96年11月間該帳戶只有補摺而已云云（詳本院卷16頁）。
    惟被告所有上開帳戶於95年10月26日金融卡提領306 元後，
    帳戶內僅餘51元；至96年11月19日以無摺現金存款方式存入
    5,000 元，旋於同月21日以金融卡提款方式提領5,006 元後
    ，該帳戶均無任何交易紀錄等情，有合庫美村分行97年4 月
    25日合金村營字第0970001796號函附之分戶交易明細表在卷
    可稽（詳偵卷(二)6 頁）。如此觀之，被告顯未於96年11月19
    日無摺存現5,000 元，而係詐欺集團取得帳戶等資料後，為
    測試該帳戶是否仍得使用之交易紀錄。又被害人丙○○於97
    年1 月7 日遭詐欺集團詐騙，且被告否認其係詐欺集團成員
    ，足認詐欺集團成員係於96年11月19日前某日取得被告所有
    上開帳戶、提款卡及密碼甚明。此外，被告所有上開帳戶，
    自95年10月26日起至同年11月19日止，並無任何交易紀錄，
    足見被告若將該帳戶提供予他人使用，除其幫助詐欺犯行有
    遭警查獲之風險外，對被告而言，並無任何影響。綜上，被
    告所有上開帳戶存摺及提款卡，應非遺失，而係連同密碼提
    供予不詳姓名、年籍之成年人無誤。
  (三)又申請金融帳戶甚為簡便，亦無信用問題，如有使用帳戶之
    需要，可自行開戶，如非供作犯罪或其他不法目的，應無必
    要隱匿自己名義帳戶而使用他人金融帳戶，且邇來利用各種
    名義，進行各種犯罪層出不窮，該等犯罪，多數均係利用人
    頭帳戶作為出入帳戶，並經媒體廣為披載。被告於本院自承
    ：高職畢業，93年起開始工作，做過洗床作業員、機車零件
    送貨員、塑膠製衝浪板作業員等語甚詳（詳本院卷17頁），
    顯係成年且智力成熟之人，對此應知之甚詳，竟仍將上開帳
    戶存摺、提款卡及密碼提供予犯罪集團使用，事後復以遺失
    為由卸責，足見被告有容任姓名年籍不詳之人利用其帳戶犯
    罪之不確定故意。
  (四)綜上，本件事證明確，被告犯行，堪以認定。
二、詐欺集團取得被告之帳戶存摺等資料，藉以供被害人丙○○
    轉帳使用，該詐欺集團係共同犯刑法第339 條第1 項詐欺取
    財罪。而被告提供帳戶存摺等資料予該犯罪集團成員，係基
    於幫助他人犯詐欺取財罪之間接故意，且屬詐欺罪構成要件
    以外之行為。核被告所為，係犯刑法第30條第1 項前段、第
    339 條第1 項之幫助詐欺取財罪。被告為幫助犯，按正犯之
    刑減輕其刑。爰審酌被告將存摺、提款卡及密碼提供詐欺集
    團遂行詐欺取財犯罪，使被害人丙○○陷於錯誤，受騙59,9
    71元，及犯後否認犯行、態度不佳等一切情狀，量處如主文
    所示之刑，併宣示如易科罰金之折算標準。
據上論斷，應依刑事訴訟法第299 條第1 項前段，刑法第339 條
第1項 、第30條第1 項前段、第2 項、第41條第1 項前段，刑法
施行法第1 條之1 ，判決如主文。
本案經檢察官乙○○到庭執行職務
中    華    民    國    97    年    10    月    20    日
                  刑事第十六庭  審判長法  官  楊文廣
                                      法  官  劉敏芳
                                      法  官  柯志民
上正本證明與原本無異。
如不服本判決，應於收受送達後10日內向本院提出上訴書狀（應
敘述具體理由並附繕本）。
上訴書狀如未敘述理由，應於上訴期間屆滿後20日內補提理由書
於本院。
                                      書記官  賴亮蓉
中    華    民    國    97    年    10    月    20    日
論罪之法條全文：
刑法第339條
意圖為自己或第三人不法之所有，以詐術使人將本人或第三人之
物交付者，處五年以下有期徒刑、拘役或科或併科一千元以下罰
金。
以前項方法得財產上不法之利益或使第三人得之者，亦同。
前二項之未遂犯罰之。


司法院資訊處製作；財團法人民間司法改革基金會備份。
